【裁判字號】    90,易,469
【裁判日期】    900925
【裁判案由】    贓物等
【裁判全文】
臺灣士林地方法院刑事判決                            九十年度易字第四六九號
    公  訴  人  臺灣士林地方法院檢察署檢察官
    被      告  壬○○
右被告因贓物等案件，經檢察官聲請簡易判決處刑（九十年度偵字第八六一號），本
院認為不宜以簡易判決處刑，改依通常程序審理，本院判決如左：
    主  文
壬○○以犯寄藏贓物罪為常業，處有期徒刑壹年。
    事  實
一、壬○○前於民國八十九年間因服用酒類駕駛案件，於同年五月二十三日經臺灣板
    橋地方法院判處有期徒刑二月，緩刑二年，於同年六月二十九日確定，現仍緩刑
    中，猶不知警惕，基於常業寄藏、搬運贓物及湮滅關係他人刑事犯罪證據之犯意
    ，自八十九年九月底起，以日薪新台幣（下同）三千元之代價，受僱年約三十歲
    ，自稱劉先生之「劉興宏」（另由公訴人處理），明知其所交付如附表一所示車
    輛均為來源不明，係屬贓車，仍從事贓車之搬運、寄藏及解體等工作。由劉興宏
    事先提供供聯係所用之0000000000號行動電話（含電話卡）乙具，及
    懸掛來路不明車牌號碼ＧＣ─六九七一號（該車牌原係巳○○所有自用小客車之
    車牌，於八十七年一月間汽車出售予吳宗祐，惟尚未辦妥過戶，且無失竊紀錄）
    不詳所有人之自用小貨車乙輛予壬○○供搬運贓物之用，隨後於平日清晨四、五
    時由劉興宏撥打上開行動電話號碼與壬○○連絡，告知其前往台北縣八里鄉關渡
    橋下，由劉興宏事先已停放該處之贓車車號、車型、特徵之贓車駛回，搬運至台
    北縣八里鄉大崁村大堀湖七鄰一之十號，由劉興宏事先於八十九年九月十六日向
    不知情之寅○○所承租而來之房屋藏放，繼之以劉興宏所有如附表二所示之供拆
    解贓車之五金工具將「劉興宏」所交付之前開汽、機車予以拆卸解體，及將車牌
    予以切割毀滅後，再依劉興宏電話指示，將所拆解取下由劉興宏事先已停放該處
    之汽車零件，以前開自用小貨車載運至國道高速公路五股交流道下方，將貨車停
    放附近，且將鑰匙取下擺放在車內音響下方置物盒後方離去，亦使得前開車輛之
    失主無從回復其車輛，及使原贓車變形，喪失證明其為贓物之效用，而湮滅關係
    他人刑事被告案件之證據。其前後共計連續搬運、寄藏及拆解如附表一所示之汽
    機車，並以之為謀生之事業。迄於八十九年十月十二日中午十二時三十分許，壬○○及其不知情之友人林立在上址工廠出入時，為埋伏之員警查獲，並起出尚未
    解體之失竊贓車二輛（車牌號碼為ＤＢ─八二三九號、ＤＫ─五七五三號），已
    解體至只剩汽車骨架之贓車五輛、已切斷之車牌九面（車牌號碼為ＤＪ─六０一
    一號、ＤＯ─四四八九號、ＤＢ─八二三九號、Ｋ五─九七五九號、七Ｆ─五０
    六九號、ＤＢ─三七二六號、ＤＩ─四二０三號、ＤＫ─五七五三號、Ｔ二─三
    四五三號）、汽車音響四台（其中乙台係自ＤＢ─三七二六號汽車所拆卸而來、
    另三台來源不詳）、車牌號碼ＣＵ─九八七一號自用小客車之服務保證手冊乙本
    、如附表二所示之工具，機車車殼兩台（引擎號碼分別為四ＪＫ─三０七八０九
    號、四ＣＷ─０四八六六七號）等物（前開贓車車主及發現失竊或脫離持有之時
    間、地點及被害人，參見附表一）。
二、案經何昆霖、子○○、卯○○、己○○、庚○○、辰○○、丙○○、辛○○、戊○○、丁○○、丑○○等人訴由台北市政府警察局萬華分局移送臺灣士林地方法
    院檢察署檢察官聲請簡易判決處刑，經本院認為不宜以簡易判決處刑改依通常程
    序審理。
     理  由
一、訊據被告壬○○固坦承於八十九年九月底起至被查獲時止，以日薪新台幣三千元
    之代價，受僱於劉興宏，由劉興宏撥打電話告知該等車輛之車牌號碼、車型及特
    徵與停放地點，其再將停放於台北縣八里鄉關渡橋頭處之車輛駛回搬運至台北縣
    八里鄉大崁村大堀湖七鄰一之十號處所藏放拆解之，其並將所拆解取下之汽車零
    件載運至國道高速公路五股交流道，惟否認有寄藏、搬運贓物及湮滅刑事被告案
    件之犯意，稱其不知劉興宏所交付之車輛為來路不明之贓車，辯稱：「受僱第二
    天有問他來源，劉興宏在八里工廠有出示營業登記證照給我看，他並於電話中稱
    車子不是偷的」云云，然查：右揭犯罪事實，業據被害人何昆霖、子○○、卯○○、己○○、庚○○、辰○○、丙○○、戊○○、丁○○、丑○○、癸○○及被
    害人巳○○等分別於警訊時或偵審中陳述汽、機車失竊等情屬實，復有0000
    000000號行動電話之通聯紀錄、贓物認領保管收據八紙、汽車新領牌照登
    記書乙紙、車輛失竊證明單乙紙、車輛竊盜、車牌失竊資料個別查詢報表─查詢
    車輛認可資料及車籍作業系統─查詢車輛認可資料多紙、寅○○出租之租賃契約
    書及空屋照片五張等附卷可稽，並有附表二所示之工具扣按可資佐證，足證該等
    車輛係失竊贓車無疑。再者被告於警訊中自承：「（問：你知道拆解之贓車都是
    偷來的嗎？）我知道係偷來之贓車，但因需要錢才冒險從事」等語（偵卷第二十
    二頁），又被告所拆解之贓車多達十四輛，且其年份多在西元一九九四年至一九
    九九年間，依車輛之使用年限，且該車身並無損壞亦非為報廢車，焉有拆解之理
    ？抑且，劉興宏均係於凌晨四、五時許通知被告至上開地點取車，且拆解車體後
    之零件，被告又於高速公路五股交流道下放置於「劉興宏」指定地點後，自行離
    去。被告取車、交付拆解車體之零件之方式，顯與常情迥異，是被告對於拆解之
    車輛來路不明已有認知，其所辯不知為贓車云云顯無可採，被告犯行明確，應堪
    認定。
二、按刑法所謂常業犯，指反覆以同種類行為為目的之社會活動之職業性犯罪而言，
    至於犯罪所得多寡，是否恃此犯罪為唯一目的之謀生職業，則非所詢，縱另兼有
    其他職業，仍無礙於該常業犯之認定，又同法第三百四十九條第二項之搬運贓物
    罪，係指為他人而將贓物搬離原所在場所，寄藏贓物則指受寄他人贓物而為隱藏
    者，又因被告受雇拆解贓車之過程必定有一段時間之繼續，故符合寄藏贓物之構
    成要件。倘先有搬運行為再有寄藏行為，前階段之搬運行為應為後階段之寄藏行
    為所吸收，寄藏行為後再有搬運行為，在因前行為寄藏行為實施後之違法狀態持
    續中，如被告再次對原被害客體另行侵害，基於行為主體同一、行為客體同一，
    及被害法益同一等因素考量，雖其後之搬運原亦可獨立成罪，然由於其並未超出
    前寄藏行為之構成要件所預定之違法範圍，該後實施之搬運行為即為不罰之後行
    為，不另論罪。是被告於拆解贓車前後之搬運行為，均不另論罪，僅論以刑法第
    三百四十九條第二項寄藏贓物罪。又刑法上所謂湮滅證據罪，乃使關於他人刑事
    被告案件之證據滅失或喪失效用，其保護之法益為司法之搜索權，而拆解贓車之
    行為，使原來因財產犯罪所得之車輛，喪失其原貌至不可辨識，不但使司法警察
    無從依犯罪證據發現犯罪，而且同時亦使被害人無從回復其所有權。是被告於拆
    解贓車前後之搬運行為，均不另論罪，僅論以刑法第三百四十九條第二項寄藏贓
    物罪。核被告壬○○所為，係犯刑法第三百四十九條第一項之收受贓物罪（起訴
    事實已有敘及，僅係漏引法條）、第三百五十條之常業寄藏贓物、同法第一百六
    十五條之湮滅刑事證據等罪，又被告拆解贓車係反覆同種類之行為為目的之社會
    活動，且被告除拆解贓車之工作外並無其他職業，顯以之為常業，故被告所為應
    係犯刑法第三百五十條之常業寄藏贓物罪。公訴意旨未斟酌於此，尚有未洽，唯
    其基本事實同一，本院自應予以審理並變更其起訴法條。又被告所犯之拆解贓車
    之湮滅刑事證據罪，於警訊及偵審中自承屬實，依法應減輕其刑（另被告所犯上
    開等罪，因劉興宏之男子並未到案，而附表一所示之汽、機車是否為劉興宏所竊
    取，抑或其他原因而持有，如係其竊取，則事後交付被告搬運、寄藏、拆解，應
    係不可罰之事後處分行為，不另論罪，是本院認為尚乏事證證明被告與「劉興宏
    」之男子就此事件有共犯關係）。被告以拆解贓車之一行為，同時觸犯常業寄藏
    贓物罪、湮滅刑事證據罪，應構成想像競合犯，另其所犯收受贓物、常業寄藏贓
    物二罪間，有方法結果之牽連關係，應從一重之刑法第三百五十條之常業寄藏贓
    物罪論處。又被告所為之拆解贓車之行為，為一行為同時觸犯刑法第一百六十五
    條之湮滅刑事證據及第三百五十條之常業寄藏贓物罪二罪之想像競合犯關係，而
    公訴人認為被告所犯該二行為間有方法行為及結果行為之牽連關係，尚有未洽。
    爰審酌被告尚在緩刑期間中仍不知警惕致罹刑章、犯罪動機、目的、手段、智識
    程度、受雇拆解失竊贓車助長竊盜歪風，並造成被害人追索困難，及犯罪後之態
    度，量處如主文所示之刑，以示儆懲。另被告雖以寄藏贓物為常業，但其受僱拆
    解贓車之期間未達一月，且犯後亦知悔改，爰不為保安處分之宣告，附此敘明。
三、末查，扣案附表二所示工具，雖係劉興宏所有，供拆解車體、湮滅刑事證據所用
    之物，然其並非被告所有，故不諭知沒收。供犯罪聯絡用0000000000
    號行動電話，並未扣案，業為被告遺失而滅失，另供搬運贓物之自小貨車，因所
    有人不詳，故不諭知沒收，附此敘明。
據上論斷應依刑事訴訟法，第四百五十二條、第二百九十九條第一項前段、第三百條
、刑法第三百四十九條第一項、第三百五十條，第一百六十五條，第五十五條，罰金
罰緩提高標準條例第一條前段，判決如主文。
本案經檢察官張嘉芬到庭執行職務。
中      華      民      國    九  十    年      九      月  二十五    日
                                              臺灣士林地方法院刑事第一庭
                                                  法  官
附表（依照警訊筆錄順序）：
┌──┬──────┬───────┬──────┬───────────
│編號│發現失竊時間│  遭竊地點    │失竊車輛    │ 被害人（車主）     有
├──┼──────┼───────┼──────┼───────────
│ 一 │ 89.10.1│台北市內湖區  │DO-4489號   │美感浮雕有限公司    有
│    │ AM7:00     │安康路公園旁  │自用小貨車  │（負責人：乙○○）
├──┼──────┼───────┼──────┼───────────
│ 二 │ 89.10.12   │台北市內湖區  │DK-5753號   │美感浮雕有限公司    有
│    │ AM7:00     │成功路、安康  │自用小貨車  │（負責人：乙○○）
│    │            │路口          │            │
├──┼──────┼───────┼──────┼───────────
│ 三 │ 89.10.12   │   不詳       │DB-8239號   │美感浮雕有限公司    否
│    │            │              │自用小貨車  │（負責人：乙○○）
├──┼──────┼───────┼──────┼───────────
│ 四 │ 89.9.19    │台北縣新莊市  │T4-2532號   │車主：陳周碧霞      有
│    │ PM12:00    │公園一路三六號│自用小客車  │使用者：子○○
├──┼──────┼───────┼──────┼───────────
│ 五 │ 89.10.11   │台北市萬華區  │T2-3453號   │甲○○○有限公司    有
│    │ AM7：00    │西藏路忠義國  │自用小貨車  │（負責人：卯○○）
│    │            │小後門路旁    │            │
├──┼──────┼───────┼──────┼───────────
│ 六 │ 89.9.25    │台北縣八里鄉  │DB-3726號   │長伸旅行社有限公司  有
│    │ AM7：00    │中華路二段昇  │自用小客車  │（負責人：陳伯信）
│    │            │揚加油站旁    │            │經理：己○○
├──┼──────┼───────┼──────┼───────────
│ 七 │ 89.9.22    │台北縣新莊市  │K5-9759號   │庚○○              有
│    │ PM10:00    │思源路四五七  │自用小客車  │
│    │            │號前          │            │
├──┼──────┼───────┼──────┼───────────
│ 八 │ 89.9.25    │台北縣八里鄉  │DI-4203號   │永易隆實業有限公司  有
│    │ AM7：00    │中華路二段一  │自用小客車  │（負責人：莊火炎）
│    │    │二六號前      │            │使用者：辰○○
├──┼──────┼───────┼──────┼───────────
│ 九 │ 89.9.20    │台北市中山區  │CU-9871號   │丙○○              有
│    │ PM10:00    │新生公園東側  │自用小客車  │
│    │            │路旁          │            │
├──┼──────┼───────┼──────┼───────────
│ 十 │ 89.10.3    │台北市北投區  │DJ-6011號   │辛○○              有
│    │ PM6:00     │立德路立功街口│自用小客車  │
├──┼──────┼───────┼──────┼───────────
│十一│ 89.9.24    │台北縣新莊市  │7F-5069號   │車  主：林秀琴      有
│    │ AM11:00    │光明路潭底溝  │自用小客車  │使用者：戊○○
├──┼──────┼───────┼──────┼───────────
│十二│ 89.8.16    │台北縣中和市  │DG-6462號   │丁○○              有
│    │ PM8:00     │中正路九０八  │自用小客車  │
│    │            │號前          │            │
├──┼──────┼───────┼──────┼───────────
│十三│ 89.8.30    │台北縣五股鄉  │GCW-500號   │禮銘實業有限公司    有
│    │ AM2:00     │四維路七七號前│、引擎號碼  │（負責人：張正禮）
│    │            │              │四ＪＫ─三  │使用者：丑○○
│    │            │              │０七八０九  │
│    │            │              │號之重型機  │
│    │            │              │車          │
├──┼──────┼───────┼──────┼───────────
│十四│ 89.8、9    │ 交付年籍不   │引擎號碼四  │癸○○              無
│    │ 月間       │詳綽號「阿國  │ＣＷ─０四  │
│    │            │」者修理後脫  │八六六七號  │
│    │            │離持有）      │重型機車    │
└──┴──────┴───────┴──────┴───────────


司法院資訊處製作；財團法人民間司法改革基金會備份。
